【裁判字號】    99,聲再,19
【裁判日期】    990331
【裁判案由】    聲請再審
【裁判全文】
臺灣高雄地方法院刑事裁定              99年度聲再字第19號
聲  請  人
即  被  告  甲○○
上列聲請人因強盜等案件，對於本院民國98年10月8 日97年度訴
字第1868號確定判決（偵查案號：臺灣高雄地方法院檢察署97年
度偵字第28320 、29900 、30723 、30883 、32047 、33365 號
），聲請再審，本院裁定如下：
    主  文
再審之聲請駁回。
    理  由
一、再審聲請意旨略以：詳如附件聲請再審狀影本所載。
二、按「有罪之判決確定後，有左列情形之一者，為受判決人之
    利益，得聲請再審︰一原判決所憑之證物已證明其為偽造或
    變造者。二原判決所憑之證言、鑑定或通譯已證明其為虛偽
    者。三受有罪判決之人，已證明其係被誣告者。四原判決所
    憑之通常法院或特別法院之裁判已經確定裁判變更者。五參
    與原判決或前審判決或判決前所行調查之法官，或參與偵查
    或起訴之檢察官，因該案件犯職務上之罪已經證明者，或因
    該案件違法失職已受懲戒處分，足以影響原判決者。六因發
    現確實之新證據，足認受有罪判決之人應受無罪、免訴、免
    刑或輕於原判決所認罪名之判決者。前項第1 款至第3 款及
    第5 款情形之證明，以經判決確定，或其刑事訴訟不能開始
    或續行非因證據不足者為限，得聲請再審。」，刑事訴訟法
    第420 條定有明文。次按所謂發見之新證據，係指事實審法
    院於判決前因未經發現，不及調查斟酌，至其後始行發現者
    而言，若判決前已經當事人提出或聲請調查之證據，經原法
    院捨棄不採者，即非該條款所謂發見之新證據，不得據為聲
    請再審之原因（最高法院28年抗字第8 號判例參照）。又該
    「新證據」須可認為確實具有足以動搖原確定判決，而對受
    判決人為更有利判決之「顯然性」外，尚須具備該證據係在
    事實審法院於判決前已存在，因未經發見，不及調查斟酌，
    或審判時未經注意，至其後始行發見之「嶄新性」特質，二
    者均屬不可或缺，倘若未兼備上開學理上所謂「顯然性」與
    「嶄新性」之二種聲請再審新證據之特性，即不能據為聲請
    再審之原因（最高法院94年度臺抗字第406 號裁定意旨參照
    ）。
三、經查：
（一）聲請人即被告（下稱聲請人）甲○○前因強盜等案件，經
      本院於民國98年6 月2 日以97年度訴字第1868號判決處應
      執行有期徒刑16年，併科罰金新臺幣（下同）30萬元，並
      於同年10月8 日確定等情，有本院上開刑事判決及臺灣高
      等法院被告前案紀錄表各1 份在卷可憑，並經本院調取上
      開偵、審卷宗核閱無訛。
（二）紬繹本件聲請人所提前開聲請再審書狀內容，固係以刑事
      訴訟法第420 條第1 項第6 款之規定為其聲請再審之依據
      ，惟按該款條文既曰輕於原判決所認「罪名」，自與輕於
      原判決所宣告之「罪刑」有別，所謂輕於原判決所認罪名
      ，係指與原判決所認罪名比較，其法定刑較輕之相異罪名
      而言，例如原認放火罪實係失火罪，原認殺尊親屬罪實係
      普通殺人罪，原認血親和姦罪實係通姦罪等是。至於同一
      罪名之有無加減刑罰之原因者，僅足影響科刑範圍而罪質
      不變，即與「罪名」無關，自不得據以再審。從而自首、
      未遂犯、累犯、連續犯等刑之加減，並不屬於刑事訴訟法
      第420 條第1 項第6 款所指罪名之範圍（最高法院70年度
      第7 次刑事庭會議決議參照）。復按刑事訴訟法第420 條
      第1 項第6 款所謂應受輕於原判決所認罪名之判決，係指
      應受「較輕」罪名之判決而言，至宣告刑之輕重，乃量刑
      問題，不在本款所謂罪名之內（最高法院56年臺抗字第10
      2 號判例參照）。準此，聲請人以其所涉之強盜案件，於
      未發覺前有自首酌減其刑之情事，原確定判決竟未予審酌
      ，顯有未洽為由，向本院聲請再審，與其所涉犯之罪名既
      屬無關，依前揭說明，已無理由。
（三）況查上開判決書中事實欄七部分之強盜事實，該判決書理
      由欄內三、論罪科刑部分、（五）犯罪事實七部分，業已
      審酌聲請人主動向承辦員警坦承之事實，並依刑法第62條
      前段規定減輕其刑（上開判決書第20頁）；另事實欄九部
      分之強盜事實，因案發後員警依據監視器畫面及蒐證之資
      料，已研判聲請人甲○○應為該案之行為人，並經本院核
      發監聽票後，自97年9 月26日10時起至同年10月24日10時
      止，進行監聽聲請人所持用之行動電話乙節，復有監視器
      畫面翻拍照片47張、高雄市政府警察局左營分局「0918強
      盜案」偵查報告書、本院97年聲監字第1836號通訊監察書
      、電話附表及通訊監察譯文等各1 份在卷可稽（臺灣高雄
      地方法院檢察署訴訟卷宗97年度聲監字第2943號卷第23頁
      至第34頁、97年度聲監字第2949號卷第2 頁至第10頁），
      足徵上開犯罪事實，聲請人並非在警察未發覺前，即主動
      向警方坦承犯罪。此外，聲請人係於97年10月1 日經員警
      拘提到案，並取得同意後至其位在桃園縣中壢市○○街之
      住處進行搜索，非其主動到案說明，且該日警詢時，因已
      夜間時分而未進行任何詢問等情，亦有調查筆錄1 份附卷
      供參（臺灣高雄地方法院檢察署97年度偵字第28320 號卷
      第9 頁、第10頁），故聲請人再審狀內所載，伊於97年10
      月1 日係以關係人身分到案說明，因內心愧疚而向警察自
      白，應符自首條件云云，即與實情未合。因上開之證據資
      料，非屬判決前未經發現，不及調查斟酌，至其後始行發
      現之新證據，自不具備上述「顯然性」及「嶄新性」之法
      定再審要件至明。從而，聲請人上開所述理由，要難符合
      刑事訴訟法第420 條第1 項第6 款所定，得聲請再審所定
      之要件。
四、綜上所述，本件聲請人據以聲請再審之理由，顯然難以成立
    ，應予駁回，應依刑事訴訟法第434 條第1 項，裁定如主文
    。
中    華    民    國    99    年    3     月    31    日
                  刑事第十二庭  審判長法  官  黃建榮
                                      法  官  楊珮瑛
                                      法  官  林勳煜
以上正本證明與原本無異。
如不服本裁定，應於裁定送達後5 日內，向本院提起抗告狀。
中    華    民    國    99    年    3     月    31    日
                                      書記官  莊正彬

司法院資訊處製作；財團法人民間司法改革基金會備份。
